【裁判字號】    98,交聲,4070
【裁判日期】    981231
【裁判案由】    交管條例聲異
【裁判全文】
臺灣板橋地方法院交通事件裁定        98年度交聲字第4070號
                                    98年度交聲字第4071號
原處分機關  交通部公路總局臺北區監理所
異  議  人
即受處分人  甲○○
                    國民
上列異議人即受處分人因違反道路交通管理處罰條例案件，對於
交通部公路總局臺北區監理所於民國98年11月2 日所為之北監自
裁字第裁40-DB0000000號、北監自裁字第裁40-DB0000000號處分
聲明異議，本院裁定如下：
    主      文
原處分均撤銷。
甲○○均不罰。
    理      由
一、原處分意旨略以：本件異議人即受處分人甲○○所有之車牌
    號碼4690-ED 號自用小客車，於民國98年9 月1 日下午3 時
    37分許，經違規停放在桃園縣龜山鄉○○○○街19號旁，因有
    「在禁止臨時停車處所停車」、「使用他車牌照行駛」之違
    規，經桃園縣政府警察局交通隊員警以桃警局交字第DB0000
    000 號、第DB0000000 號舉發違反道路交通管理事件通知單
    （下稱舉發通知單）逕行舉發之。嗣異議人不服舉發提出申
    訴，經原處分機關調查結果，仍認前開違規行為明確，乃依
    道路交通管理處罰條例第56條第1 項第1 款、第12條第1 項
    第5 款規定，分別裁處罰鍰新臺幣（下同）1,000 元、7,20
    0 元。
二、本件聲明異議意旨略以：異議人所有之車牌號碼4690-ED 號
    自用小客車，業於95年12月25日遺失，其於同日前往臺北縣
    政府警察局三重分局大同派出所備案，承辦員警表示僅須辦
    理車牌遺失，再至監理單位報廢即可。異議人即於同年月28
    日完成報廢登記，是該自用小客車已非異議人所占有使用，
    特此聲明異議，請求撤銷原處分等語。
三、按汽車使用他車牌照行駛，處汽車所有人3,600 元以上10,8
    00元以下罰鍰；汽車駕駛人在禁止臨時停車處所停車，處60
    0 元以上1,200 元以下罰鍰，道路交通管理處罰條例第12條
    第1 項第5 款、第56條第1 項第1 款分別定有明文。另按道
    路交通管理處罰條例之處罰，受舉發違反道路交通管理事件
    之受處罰人，認為受舉發之違規行為應歸責他人者，應於舉
    發違反道路交通管理事件通知單應到案日期前，檢附相關證
    據及應歸責人相關證明文件，向處罰機關告知應歸責人，同
    條例第85條第1 項亦有明文。又道路交通管理處罰條例第12
    條第1 項第5 款規定之處罰對象，固應以汽車所有人為限，
    然此處所指之「汽車所有人」，並非專指車籍資料上所登記
    之車主，而係指該車輛於違規當時之真正所有權人而言。至
    於車籍資料則僅係監理機關對於車輛管理之行政登記事項，
    車籍資料上之車主名稱登記，雖可據以作為該車所有人之判
    斷依據之一，然該車籍資料所登記之車主，並非當然即為民
    法上之真正所有權人。
四、經查：
（一）車牌號碼4690-ED 號自用小客車原係異議人即受處分人甲
      ○○所有，該自用小客車於98年9 月1 日下午3 時37分許
      ，經懸掛車牌號碼5830-EU 之牌照，違規停放在桃園縣龜
      山鄉○○○○街19號旁，因有「在禁止臨時停車處所停車」
      、「使用他車牌照行駛」之違規，經桃園縣政府警察局交
      通隊員警以桃警局交字第DB0000000 號、第DB0000000 號
      逕行舉發等事實，為異議人所不爭執，並有車號查詢汽車
      車籍、桃園縣政府警察局桃警局交字第DB0000000 號舉發
      通知單、違規查詢報表各1 紙附卷可稽，應堪以認定。
（二）然查，上開自用小客車業於95年12月25日失竊，經異議人
      於同日前往臺北縣政府警察局三重分局大同派出所備案，
      並於同年月28日至原處分機關辦理報廢登記等情，業據證
      人即異議人胞兄陳昭文於本院訊問時結證稱：當日異議人
      發覺車輛失竊，其即陪同異議人前往臺北縣政府警察局三
      重分局大同派出所報案，因車籍資料及行照都放在車上，
      所以其等無法提出，只記得車牌號碼，其等向員警表示車
      輛失竊要報案，之後並前往監理所辦理報廢登記，其等完
      全依照員警指示辦理，並未仔細察看報案內容，且其等法
      律常識不足，誤認員警辦理手續已經完成等語甚詳，並有
      臺北縣政府警察局車輛協尋電腦輸入單、車牌遺失電腦輸
      入單各1 紙、交通部公路總局臺北區監理所98年10月22日
      函、98年12月2 日函暨汽車車輛異動登記書及附件、臺北
      縣政府警察局三重分局98年12月4 日函暨臺北縣政府警察
      局三重分局大同派出所陳報單、一般案件陳報單、筆錄、
      受理各類案件紀錄表、車輛車牌失竊作業- 新增牌照認可
      資料各1 份在卷可查。又上開報案紀錄雖載為車牌失竊，
      然本件車牌號碼4690-ED 號自用小客車確於95年12月25日
      失竊乙情，業如前述。而證人陳昭文雖係異議人胞兄，然
      其於本院訊問時，係經具結擔保其證言之真實性，衡情證
      人陳昭文應無為本件區區數千元罰鍰甘冒偽證罪之處罰而
      為虛偽陳述之理。況證人即受理上開自用小客車失竊報案
      手續之警員李雨霖於本院訊問時亦結證稱：當日其受理該
      案，應係依異議人所述據為辦理，然因時間已久，其無法
      記得當日情形，不能排除係其誤解異議人之意，遽認僅係
      車牌遺失，而僅辦理車牌遺失之報案手續等語甚詳。自無
      從僅因上開報案紀錄記載為車牌遺失，逕認異議人所有之
      上開自用小客車並未遺失。綜上，上開自用小客車既已遺
      失，而脫離異議人之占有，並經異議人完成報廢登記，則
      該自用小客車即非異議人所有，本件亦無證據證明異議人
      為駕駛上開自用小客車在禁止臨時停車處所停車之駕駛人
      ，原處分機關未查明真正汽車所有人，遽以車輛報廢前之
      原登記所有人為異議人而裁處罰緩，核與前揭法律規定不
      合，顯有違誤。
五、綜上所述，異議人前揭所辯，尚非無據，原處分機關疏未詳
    查，遽為前開裁決，洵難認屬允當，異議人執此聲明異議，
    為有理由，自應由本院將原處分均撤銷，改諭知異議人均不
    罰。
據上論斷，應依道路交通案件處理辦法第20條前段，裁定如主文
。
中    華    民    國    98    年    12    月    31    日
                  交通法庭    法  官  謝梨敏
以上正本證明與原本無異
如不服本裁定應於送達後5日內向本院提出抗告狀
                              書記官  翁子婷
中    華    民    國    99    年    1     月    5     日


司法院資訊處製作；財團法人民間司法改革基金會備份。
